臺灣宜蘭地方法院刑事判決
111年度易字第250號
公  訴  人  臺灣宜蘭地方檢察署檢察官
被      告  潘建聖



上列被告因違反洗錢防制法等案件，經檢察官提起公訴（111年
度偵字第2556號），本院判決如下：
    主  文
潘建聖幫助犯洗錢防制法第十四條第一項之洗錢罪，處有期徒刑
參月，併科罰金新臺幣參萬元，罰金如易服勞役，以新臺幣壹仟
元折算壹日。
    事  實
潘建聖應可預見將自己金融機構帳戶提供他人使用，他人將可
  能利用所提供之帳戶遂行詐欺取財之犯罪行為，以之作為收受
  、提領詐欺犯罪所得使用，提領後即產生遮斷資金流動軌跡，
  而藉此掩飾犯罪所得之真正去向，竟不違背其本意，基於幫助
  他人實施詐欺取財及洗錢之不確定故意，於民國110年11月8日
  前之不詳時、地，將其所申辦之中國信託商業銀行股份有限公
  司帳號000-000000000000號帳戶（下稱中國信託帳戶）之提款
  卡及密碼，提供予真實姓名年籍不詳之成年人，容任該人所屬
  詐欺集團得以任意使用前開帳戶供作向他人詐欺取財及收受、
  轉匯、提領犯罪所得使用，藉以對該詐欺集團成員提供助力。
  嗣詐欺集團成員取得潘建聖交付之上開帳戶資料後，於附表所
  示時間，以附表所示之詐欺手法，向陳韋丞、簡佳馨行騙，致
  陳韋丞、簡佳馨均陷於錯誤，而分別於附表所示之匯款時間，
  匯款如附表所示之金額至被告所交付之前開帳戶內，陸續由詐
  欺集團成員提領，以此方式製造上開詐欺犯罪所得之金流斷點
  ，使警方無從追查，而掩飾、隱匿上開詐欺犯罪所得之本質、
  來源及去向。嗣陳韋丞、簡佳馨驚覺被騙後報警處理，始循線
  查獲上情。
案經陳韋丞訴由新北市政府警察局三重分局、簡佳馨訴由高雄
  市政府警察局小港分局，移請花蓮縣警察局花蓮分局報告臺灣
  宜蘭地方檢察署檢察官偵查起訴。
    理  由
證據能力：按被告以外之人於審判外之陳述，雖不符刑事訴訟
  法第159條之1至第159條之4之規定，而經當事人於審判程序同
  意作為證據，法院審酌該言詞陳述或書面陳述作成時之情況，
  認為適當者，亦得為證據，刑事訴訟法第159條之5 第1項定有
  明定。本判決下列所引用被告以外之人於審判外之陳述，經檢
  察官、被告潘建聖均表示對於證據能力無意見（見本院卷第14
  0頁)，復經本院審酌前開陳述作成時之情況，並無違法不當情
  事，因認具證據能力。又本案認定事實之其餘非供述證據，並
  無證據證明係公務員違背法定程序所取得，依同法第158條之4
  反面解釋，亦均有證據能力，核先敘明。
認定事實所憑之證據及理由：訊據被告固坦承前開中國信託帳
  戶為其所申設，惟矢口否認有何幫助詐欺取財或幫助洗錢之犯
  行，辯稱：伊係於110年10月間，在宜蘭縣冬山鄉某工地工作
  時，將前開中國信託帳戶之提款卡放在小包包內，掛在工作之
  鷹架上而被偷，伊無將提款卡交付他人云云，經查：
㈠前開中國信託帳戶係被告所申辦，業據被告所自承（見本院卷
  第120頁），並有帳戶個資檢視表、存款基本資料各1件（見偵
  卷第8頁、第34頁、本院卷第63頁）附卷可稽；而告訴人陳韋
  丞、簡佳馨遭詐騙而將款項匯入被告所申辦之前開帳戶等事實
  ，亦據告訴人陳韋丞、簡佳馨於警詢時指訴綦詳（見偵卷第6
  至7頁背面、本院卷第41至44頁），復有附表證據欄所示之證
  據資料在卷可憑，首堪認定。
㈡被告雖以前揭情詞置辯，然觀之被告前開帳戶之交易明細，並
  無任何薪資匯入之資料，被告亦供承前開帳戶自申辦後迄遺失
  期間，均未曾使用等語（見本院卷第121、145頁），則被告辯
  稱前開帳戶係用於薪資轉帳之用，已有可疑；又被告於本院審
  理時復供稱：伊於當天即發現提款卡遺失，因工作太忙，而未
  報警處理或向銀行為掛失止付云云（見本院卷第144至145頁）
  ，然被告前曾因擔任車手，為詐欺集團提領帳戶內之款項而經
  臺灣新北地方檢察署檢察官提起公訴，有臺灣高等法院被告前
  案紀錄表附卷可稽（見本院卷第158頁），被告並供承在110年
  10月前（即本案行為前），即曾因該案經警傳訊（見本院卷第
  147頁），則被告當知詐欺集團常使用他人之帳戶提款卡為犯
  罪之工具，則被告於發現提款卡遺失後，當立即報警處理或向
  申辦銀行辦理掛失止付，以避免帳戶內餘額遭他人盜領或再淪
  為詐欺集團犯罪使用工具，而被告又自承將上開帳戶之密碼黏
  貼在提款卡上（見本院卷第145頁），則其帳戶遭盜領或淪為
  詐欺集團使用之風險又較一般情形更高，被告於發現提款卡遺
  失後，卻未積極採取任何防堵措施，被告所辯實與常情有違，
  尚難遽採。
㈢再就取得被告帳戶提款卡與密碼資料之詐欺集團而言，該詐欺
  集團既利用該帳戶作為收取騙得款項之工具，且確有被害人因
  受騙而匯款至上開帳戶，衡情該詐欺集團當無可能選擇一隨時
  可能遭帳戶所有人掛失而無法使用之帳戶，作為收取款項之用
  ，否則，倘該詐欺集團尚未及實施詐欺犯行，甚者已實施詐欺
  犯行而未及提領詐得款項前，該帳戶所有人已先行將帳戶掛失
  ，則該詐欺集團豈非徒勞無功、一無所獲，是被告辯稱上開帳
  戶係遺失等情，顯與常理相悖。故被告所申辦前揭中國信託帳
  戶提款卡及密碼為被告提供與他人使用乙情，足堪認定。
㈣又現今金融機構辦理開戶，無庸任何手續費及信用調查，而於
  不同之金融機構同時申辦帳戶，亦無任何限制，參以現行詐欺
  集團或非法行騙之人，多以蒐購或使用人頭帳戶作為出入帳戶
  ，藉以逃避檢警之追緝，此為一般社會大眾所周知之事，則依
  一般人之社會生活經驗，若欲使用金融機構帳戶，原可自行申
  請，而無向他人收取之必要，苟見他人不以自己名義申請金融
  機構帳戶，反而向他人取得使用，衡情當知渠等取得之金融機
  構帳戶乃被利用從事與財產有關之犯罪，並藉以斬斷金流，而
  掩飾、隱匿該犯罪所得之去向，以掩飾不法犯行，避免犯罪行
  為人曝光以逃避執法人員查緝；被告係年逾20歲之成年人，具
  備正常之智識能力，對前述情形即應有所認識，然竟任意將上
  開帳戶之提款卡、密碼等金融資料交付他人使用，是不詳之人
  若利用其所交付之金融機構帳戶物件實施詐欺及洗錢行為，亦
  有不違背其本意之幫助意思甚明。
㈤綜上，本案事證明確，被告犯行堪以認定，應依法論科。
論罪科刑：
㈠核被告所為，係犯刑法30條第1項前段、洗錢防制法第14條第1
  項之幫助洗錢罪及刑法第30條第1項前段、第339條第1項之幫
  助詐欺取財罪。
㈡被告以一交付金融機構帳戶資料予他人之行為，幫助詐欺集團
  詐騙告訴人陳韋丞、簡佳馨，及幫助詐欺集團提領告訴人陳韋
  丞、簡佳馨匯入被告上開金融機構帳戶之款項以遮斷金流而逃
  避國家之追訴、處罰，係以一行為觸犯數罪名，為想像競合犯
  ，應依刑法第55條之規定，從一重論以幫助洗錢罪。
㈢又被告基於幫助之犯意，為上開構成要件以外之行為，為幫助
  犯，爰依刑法第30條第2項之規定，按正犯之刑減輕之。
㈣爰審酌被告已預見任意提供個人專屬性極高之金融機構帳戶資
  料予他人，可能遭詐欺集團成員利用為詐欺等不法犯罪之工具
  ，仍率然將上開帳戶之提款卡、密碼交付他人使用，致使上開
  帳戶終被利用為他人犯詐欺取財罪之人頭帳戶，造成被害人受
  騙而受有財產上損失，並使詐欺集團恃以實施詐欺犯罪暨掩飾
  、隱匿其資金來源、流向，使執法人員難以追查該詐欺集團之
  真實身分，造成犯罪偵查困難，幕後犯罪者得以逍遙法外，嚴
  重危害交易秩序與社會治安，間接助長詐欺集團詐騙他人財產
  犯罪，所為實有不該，又其犯後猶否認犯行，且未與告訴人達
  成和解，犯罪所生損害未經彌補，兼衡其於本院審理中自陳國
  中畢業，現從事建築工作，經濟狀況尚可，目前與母親、哥哥
  、妹妹同住等一切情狀（見本院卷第147頁），量處如主文所
  示之刑，併諭知罰金易服勞役之折算標準。
不予沒收之說明：
㈠按犯罪所得，屬於犯罪行為人者，沒收之。但有特別規定者，
  依其規定；前項之沒收，於全部或一部不能沒收或不宜執行沒
  收時，追徵其價額，刑法第38條之1第1項、第3項固有明文。
  然因犯罪所得之物，以實際所得者為限，苟無所得或尚未取得
  者，自無從為沒收追繳之諭知(最高法院89年度台上字第3434
  號判決意旨參照)。又幫助犯僅對犯罪構成要件以外之行為為
  加工，且無共同犯罪之意思，自不適用責任共同之原則，對於
  正犯所有供犯罪所用或因犯罪所得之物，勿庸併為沒收之宣告
  (最高法院86年度台上字第6278號、88年度台上字第6234號判
  決意旨參照)。經查，被告並未實際參與本案詐欺取財正犯之
  犯行，檢察官亦未提出證據證明被告確有所得，是尚無證據證
  明被告有因本件幫助詐欺犯行而有何犯罪所得，自無犯罪所得
  應予宣告沒收或追徵之問題，附此敘明。
㈡至洗錢防制法第18條第1項固規定：「犯第14條之罪，其所移轉
  、變更、掩飾、隱匿、收受、取得、持有、使用之財物或財產
  上利益，沒收之；犯第15條之罪，其所收受、持有、使用之財
  物或財產上利益，亦同。」，惟被告非實際上提款之人，無掩
  飾隱匿詐欺贓款之犯行，非洗錢防制法第14條第 1項之正犯，
  自無前揭規定之適用，亦附此敘明。
據上論斷，依刑事訴訟法第299條第1項前段，洗錢防制法第14條
第1項，刑法第11條、第30條第1項前段、第2項、第339條第1項
、第55條、第42條第3項，刑法施行法第1條之1第1項，判決如主
文。
本案經檢察官劉惟宗提起公訴，檢察官林禹宏到庭執行職務。
中　　華　　民　　國　　111 　年　　9 　　月　　13　　日
                  刑事第四庭  審判長法　官  林惠玲
 　　　                         　　法  官  楊心希
　　　                       　　 　法  官  陳錦雯
以上正本證明與原本無異。
如不服本判決應於收受送達後二十日內向本院提出上訴書狀，並
應敘述具體理由；其未敘述上訴理由者，應於上訴期間屆滿後二
十日內向本院補提理由書(均須按他造當事人之人數附繕本)「切
勿逕送上級法院」。　　　
                                    書記官  吳蔚宸
中　　華　　民　　國　　111 　年　　9 　　月　　13　　日
附錄論罪科刑法條：
洗錢防制法第14條
有第二條各款所列洗錢行為者，處7年以下有期徒刑，併科新臺
幣5百萬元以下罰金。
前項之未遂犯罰之。
前二項情形，不得科以超過其特定犯罪所定最重本刑之刑。
中華民國刑法第339條
（普通詐欺罪）
意圖為自己或第三人不法之所有，以詐術使人將本人或第三人之
物交付者，處5年以下有期徒刑、拘役或科或併科50萬元以下罰
金。
以前項方法得財產上不法之利益或使第三人得之者，亦同。
前二項之未遂犯罰之。

附表：
編號 被詐欺人 詐欺之時間及方式 匯款時間 匯款金額 證據 1 陳韋丞 於110年10月4日，透過LINE暱稱為「Charlie黃程郁」之人以投資虛擬貨幣可獲利為由向陳韋丞行騙，致陳韋丞信以為真而陷於錯誤，依指示分別於右列之匯款時間，轉帳20萬元、10萬元至潘建聖所申辦前開中國信託帳戶內。 110年11月8日15時50分許 20萬元 手機存款交易明細查詢翻拍照片1紙、中國信託帳戶交易明細1件（偵卷第12頁、第35至38頁）    110年11月9日15時58分許 10萬元  2 簡佳馨 於110年11月間，透過LINE ID為「inin0807」之人以投資貨幣期貨為由向簡佳馨行騙，致簡佳馨信以為真而陷於錯誤，依其指示於右列之匯款時間，分別轉帳10萬元、10萬元至潘建聖所申辦前開中國信託帳戶內。 110年11月11日13時28分許 10萬元 臉書Messenger對話截圖3紙、手機存款交易明細查詢翻拍照片1紙、中國信託帳戶交易明細1件（本院卷第45至49頁、第51頁、第65至68頁）    110年11月12日0時21分許 10萬元